最高法院民事判決　　　　　　　　　　　　　　　　八十八年度台上字第七九三號
　　上　訴　人　甲○○
　　訴訟代理人　賴利水律師
　　被 上訴 人　台灣糖業股份有限公司
　　法定代理人　錢秉才
右當事人間請求損害賠償事件，上訴人對於中華民國八十七年三月三十日台灣高等法
院台中分院第二審判決（八十五年度重上字第七七號），提起上訴，本院判決如左：
    主  文
原判決廢棄，發回台灣高等法院台中分院。
    理  由
本件上訴人主張：伊於民國八十三年十一月十四日承購被上訴人在台中市○○路興建
之「河北天地」預售屋編號Ａ八店面一、二樓房屋及停車位第五十三號，且已繳交全
部自備款新台幣（下同）三百五十六萬元。依約被上訴人對各戶固定搭配停車位一個
；且契約明訂車位固定，雙方不得要求更換，乃被上訴人竟將原為雙向車道之停車空
間改為單向車道，並將伊所買之第五十三號停車位更換為第四十三號，嚴重損害伊使
用權益。且伊所購房屋浴室無排氣通風暗管，經伊抗議後，被上訴人便以偷工減料方
式，從二樓浴室靠中庭走廊外牆打洞口，圖使二樓浴室排氣，但仍無管路通往七樓屋
頂，使用時仍有窒息之危險。又房屋內所有出入門高度皆為離地面二百公分，但只有
二樓浴室出入門高度離浴室地面僅約一七八公分，伊之子身高均達一九○公分，當進
出浴室時，容易碰撞頭部受傷，為此主張解除契約，請求被上訴人回復原狀並給付違
約金及賠償損害等情，求為命被上訴人應給付伊六百六十萬四千元，並加付法定遲延
利息。嗣於原審改以先位聲明求為判決：(一)被上訴人應給付伊三百五十六萬三千元，
及自繳款日起至清償日止按年息百分之五計算之利息。(二)被上訴人應給付伊一百零一
萬七千元。備位聲明求為判決：被上訴人應給付伊二百零三萬四千元之判決。
被上訴人則以：上訴人所購之停車位，因配合內政部法令修正而變更，經伊函請徵求
上訴人同意變更停車位，或補償機械停車位與平面式同車位之差價，其房屋及停車車
道，並無上訴人所稱之瑕疵，上訴人主張顯無理由等語，資為抗辯。
原審維持第一審所為上訴人敗訴之判決，駁回其上訴，無非以：上訴人主張其向被上
訴人購買系爭房屋及車位，且己繳清自備款部分三百五十六萬元之事實，為被上訴人
所不爭執，並有上訴人提出之房地預定買賣契約書為證，堪信為真實。按停車位超過
五十個，汽車停車道應為雙向車道，係內政部於八十二年四月十二日修正「建築技術
規則」所明定。但查兩造之買賣契約係於八十三年十一月十四日所簽訂，足見被上訴
人所稱停車道係為配合法令修正云云，自非可採。查被上訴人為車位之變更於八十四
年十一月九日以存證信函通知上訴人，提出之解決方法為(一)平面停車位訂價為七十萬
元，機械停車位訂價為四十萬元，上訴人補足三十萬元之差價，該平面式停車位即歸
上訴人所有。(二)上訴人所訂購之機械式停車位，調整至編號四十三號之機械式停車位
。(三)若上訴人對上開二方式均不願接受時，被上訴人同意以原價退購，是被上訴人並
無故為違約之事實，亦無損及上訴人權益之情事。上訴人主張被上訴人擅將其停車位
變更為由，以此為解約之依據，已非有理。退而言之，縱論被上訴人公司於推出系爭
房屋時，未明白告知買方停車空間之車道係屬單車道，致上訴人誤認為雙車道乙節，
係屬瑕疵，然此對上訴人所購得之停車位，並無減少其通常之效用，況被上訴人公司
在系爭停車場，設有紅綠燈，進出皆有紅綠燈指示通行，並無上訴人所稱使用單車道
易生危險之情形，上訴人應不得以此據為解約之理由。按買賣因物有瑕疵，而出賣人
應負擔保之責者，買受人依民法第三百五十九條規定，雖得解除契約，但所謂物之瑕
疵，如其減少價值或效用之程度無關重要者，依同法第三百五十四條第一項規定，不
得視為瑕疵，亦即不得據為解除契約之原因。上訴人另主張訂購之系爭房屋二樓浴室
無排氣通風管路，致使用該浴室，無法正常排氣通風，有窒息之危險，且該浴室出入
門高度僅一百七十八公分，其子身高均達一百九十公分，進出該浴室，容易碰撞頭部
云云。然查上開浴室確有通風孔，此經第一審履勘時，當場請張銘瑞在該浴室抽煙五
分鐘，其煙可順利排出可證。又浴室之高度係依施工圖施作，施工圖僅一八○公分，
而被上訴人公司施作時高度達一八四公分，高於施工圖之高度，亦有勘驗筆錄可稽。
而系爭房屋二樓之浴室確有排氣通風管路，使用該浴室並無令人窒息之危險，此亦經
建造時參與工程技術黃建嘉及建築師蕭萬調到庭證述屬實，均足認定被上訴人之施工
應無瑕疵可言。又上訴人稱依系爭買賣契約第十條約定，請求被上訴人支付違約金云
云。但查系爭買賣契約第十條違約金處理之約定，係指買方（即上訴人）未依約支付
買賣價金時之處理方式，非指賣方違約時之處理方式，故姑不論被上訴人上開停車位
之變更是否違約，上訴人主張以本條約定作為請求違約之依據，顯於法無據。至於上
訴人之備位聲明，主張依買賣契約第十一條第四款約定，請求被上訴人損害賠償二百
零三萬四千元云云。然該契約第十一條第四款之約定，係指系爭房屋交付後方有其適
用，本件上訴人主張系爭房屋有上述之瑕疵，迄未辦理交屋手續，為不爭之事實，且
該屋總價為一千零十七萬三千元，上訴人僅付自備款部分三百五十六萬元，尚有尾款
未付，應不得適用上開規定為損害賠償之請求。從而上訴人主張解除本件買賣契約，
訴請被上訴人返還價金及給付違約金與損害金，均屬無據，不能准許等詞，為其判斷
之基礎。
惟查被上訴人將雙向車道改為單向車道，及被上訴人函請上訴人同意將原所購買之第
五十三號停車位改為第四十三號或補償機械式停車位與平面式停車位差價，為原審所
確定之事實。而依被上訴人所公布訂購系爭房地及停車位須知第八項第三款載明「車
位固定搭配，不得要求更換」（見第一審卷第六四頁），何以被上訴人於八十四年十
一月九日以信函通知上訴人變更車位之解決方法﹖原審未查明被上訴人提出之解決停
車位產權之方法有無經上訴人同意﹖將雙向車道改換為單向車道，有無降低使用價值
及增加行駛危險之虞﹖遽謂被上訴人將上訴人所訂購停車位變更，及雙向車道改為單
向車道並非重大瑕疵，上訴人不得據以解除契約云云，尚嫌率斷。又上訴人一再主張
其所購買系爭房屋被上訴人未依設計圖施工，致二樓浴室無排氣通風管路，並請求調
閱原設計圖（見原審卷第九十二頁、第九八頁）。而第一審勘驗筆錄載明：「二樓浴
室排氣管應施工至七樓，目前施工情形是自二樓處施工打洞出去，外層以白鐵皮天花
板包住，致浴室密封不通氣」（見第一審卷第九一頁反面及第九二頁）。原審勘驗筆
錄亦載明：「浴室經拆卸一塊天花板後，往內望可見並無排氣管之設置，而是直接將
外牆打洞」（見原審卷第四五頁），則上訴人主張二樓浴室無排氣通風管路之瑕疵，
似非全然無據。原審既未依上訴人之聲請調閱原設計圖，以查明被上訴人有否確實依
設計圖施工，且未說明何以不調閱設計圖之理由，遽謂被上訴人施工並無瑕疵，進而
以上開理由為上訴人不利之判決（含先位聲明及備位聲明），自有判決不備理由之違
法。上訴論旨，指摘原判決不當，求予廢棄，非無理由。至上訴人在第一審聲明係請
求被上訴人給付上訴人六百六十萬四千元，及其中三百五十六萬三千元自繳款日起至
清償日止按年息百分之五計算之利息，嗣於原審改以先位聲明：請求被上訴人給付上
訴人三百五十六萬三千元，及自繳款日起至清償日止按年息百分之五計算之利息，及
被上訴人應給付上訴人一百零一萬七千元。備位聲明：被上訴人應給付上訴人二百零
三萬四千元。非屬民事訴訟法第四百四十六條第一項但書之情形，核屬訴之變更，依
同條項前段規定非經被上訴人同意，不得為之。原審認為僅係聲明有先後位之分別而
已，此項更正不礙上訴人之防禦及訴訟之終結，應予准許云云，尚有未合，案經發回
，併予指明。
據上論結，本件上訴為有理由，依民事訴訟法第四百七十七條第一項、第四百七十八
條第一項，判決如主文。
中      華      民      國    八十八    年      四      月     十六     日
                              最高法院民事第二庭
                                  審判長法官  曾  桂  香
                                        法官  劉  延  村
                                        法官  徐  璧  湖
                                        法官  劉  福  聲
                                        法官  黃  秀  得
      右正本證明與原本無異
                                              書  記  官
中      華      民      國    八十八    年      四      月    二十八    日
